最高法院刑事判決　　　　　　九十六年度台上字第二九一六號
上　訴　人　甲○○（即乙○○）
上列上訴人因違反毒品危害防制條例案件，不服台灣高等法院台
南分院中華民國九十六年二月十四日第二審更審判決（九十五年
度重上更(四)字第三八七號，起訴案號：台灣台南地方法院檢察署
八十七年度偵訴字第一二五四三號、八十七年度少連偵字第二二
九、二三０號），提起上訴，本院判決如下：
    主  文
原判決撤銷，發回台灣高等法院台南分院。
　　理　由
本件原判決認定上訴人甲○○（原名乙○○）明知安非他命業經
行政院衛生署已於民國七十九年十月九日公告列管為化學合成麻
醉藥品，不得非法吸用、持有及販賣，竟意圖營利，基於非法販
賣安非他命之概括犯意，先於八十六年七月之暑假期間起至同年
十月間，在台南縣歸仁鄉○○街其所開設之夢公園遊藝場將安非
他命裝置於塑膠吸管內，再將吸管兩頭以火燒黏包裝，或以塑膠
夾鍊袋包裝之方式，連續非法販賣安非他命予丙○○十五次，每
次一小包新台幣（下同）一千元，得款一萬五千元。另與行為當
時已滿十四歲，未滿十八歲之少年楊０平（七十二年六月七日生
，其餘年籍資料詳卷）共同基於販賣安非他命之犯意聯絡，於八
十六年十一月二十日十四時許，及同年十二月四日十時三十分許
，在台南縣歸仁鄉○○街一二一之六號其任職之千和遊藝場，以
塑膠夾鍊袋包裝之方式，非法販賣安非他命予丁○○各一次，由
楊０平負責交付，每次一小包五百元，得款一千元。嗣於同年十
二月四日下午十六時四十分許，經警在千和遊藝場查獲，並扣得
安非他命吸食器一個、吸管一支、其所有供販賣安非他命所用之
電子秤一台及與販賣無關之塑膠袋三包（甲○○被訴自八十六年
十月底起至同年十二月四日止，在台南縣歸仁鄉○○街千和遊藝
場連續販賣安非他命與戊○○部分，業經判決免訴確定，此部分
未據檢察官提起上訴，不予審究），因而撤銷第一審關於諭知上
訴人無罪部分之判決，改判論處上訴人成年人與未滿十八歲之少
年共同連續非法販賣化學合成麻醉藥品罪刑（累犯），固非無見
。
惟(一)按販賣毒品罪，以行為人有營利之意思，將毒品販入或賣出
，有一於此，其犯罪即告成立；若行為人無此目的意思，而僅有
牽連之讓與行為，僅能以轉讓毒品罪論處。是以行為人有無此項
營利意思，自應於事實欄內為詳實之記載，並於理由內說明其憑
以認定之證據。原判決事實欄固記載上訴人意圖營利而為販賣安
非他命、海洛因之犯行；但理由中並未說明憑以認定上開目的意
思之事證，上開事項攸關上訴人犯罪之成立與法律之適用，自有
調查說明之必要。(二)原判決係依證人丙○○證稱：曾向上訴人購
買安非他命十四、十五次，每次買一千元，去買時有時碰到戊○
○，我們彼此都知道去買安非他命（見第一審卷第三二頁反面）
。及戊○○於偵查中所證：其至夢公園遊藝場買安非他命時，曾
與丙○○相遇各等語（見一二五四三號偵查卷第五九頁），資以
證明上訴人有自八十六年七月之暑假期間起至同年十月間，連續
非法販賣安非他命予丙○○十五次之事實。但戊○○所證上情，
語意尚非明確；如其目睹上訴人販賣安非他命予丙○○，自具證
據補強之效果，如為聽聞之詞，則上開聽聞之詞是否具有證據適
格，即待查明釐清，原審未深入調查、細心推求，遽以戊○○之
供述資為部分之論據，難謂有當。(三)查證人楊０平於警詢、偵查
中均證稱：有幫上訴人賣安非他命予丁○○兩次，每次賣五百元
等語（見０一三七號警卷第五頁，二二九號偵查卷第二七頁）。
原審亦認該證人於第一審法院少年法庭審理，曾為相同之供述。
嗣於本案審理時翻異前供。原審捨該證人於偵查及第一審法院少
年法庭審理時之供述，而取該證人於警詢中之供述為論據，係以
該證人之警詢供述，與偵查中所供大致相符，又係距案發時間最
近、記憶最為清晰而為之自由供述，且雙方素無宿怨，應無虛偽
陳述之動機；又以該證人之觀察、記憶、表達能力正確等事項予
以觀察，認該供述為具有較可信之特別情況，依刑事訴訟法第一
百五十九條之二之規定，為有證據能力等語。但該條文所稱「具
有較可信之特別情況」，應指綜合該證人前後陳述時之外在環境
及情況，以評斷其供述之信用性，而定證據能力之有無。與被詢
問者之內在觀察、記憶、表達能力、供述時間之遠近及證人供述
之任意性有別。原判決未將證據能力與證據證明力及證據排除原
則詳加區分，併有可議。上訴意旨指摘原判決不當，尚非全無理
由，應認仍有撤銷發回更審之原因。
據上論結，應依刑事訴訟法第三百九十七條、第四百零一條，判
決如主文。
中　　華　　民　　國　九十六　年　　五　　月  三十一  日
                      最高法院刑事第四庭
                          審判長法官  黃　一　鑫
                                法官  林　秀　夫
                                法官  徐　昌　錦
                                法官  吳　昆　仁
                                法官  孫　增　同
      本件正本證明與原本無異
                                      書  記  官
中　　華　　民　　國　九十六　年　　六　　月    五    日
                                                H